臺灣高雄地方法院刑事判決　　　　　　　　　　　　　九十年度易字第三三三九號
　　公　訴　人　臺灣高雄地方法院檢察署檢察官
　　被　　　告　丙○○
　　被　　　告　乙○○
　　選任辯護人　劉新安
右列被告因贓物案件，經檢察官提起公訴（八十九年度偵字第二五五八五號），本院
判決如左：
    主    文
丙○○、乙○○均無罪。
    理    由
一、公訴意旨略以：被告丙○○明知摩托羅拉廠牌、Ｖ八０八八型號、序號0000
    00000000000號，及摩托羅拉廠牌、Ｖ三六八八型號、序號0000
    00000000000號之二支行動電話為贓物，竟仍基於意圖為自己不法所
    有之概括犯意，分別於民國八十九年六月三十日、七月十五日，在其所經營、設
    於高雄市苓雅區○○○路二九二號之「甲上通訊行」內，向年籍姓名不詳、自稱
    「謝文廣」之男子，分別以新臺幣（下同）一萬二千元、六千元之代價購入後，
    再分別於同年七月初某日及七月十七日晚間九時許，在上址將該二支行動電話分
    別以一萬三千元、七千元代價出售予不知情之賴建豪及明知該摩托羅拉廠牌、Ｖ
    三六八八型號、序號000000000000000號行動電話為贓物之被告
    乙○○；被告乙○○購得上開摩托羅拉廠牌、Ｖ三六八八型號、序號00000
    0000000000號行動電話後，復意圖為自己不法之利益，於同年七月三
    十一日晚間十時許，再將該行動電話持至高雄市前鎮區○○○路二一一巷一號甲○○住處，以八千元代價將該行動電話出售予不知情之甲○○。嗣被害人丁○○
    於八十九年七月十三日上午十時五分許，在高雄縣鳳山市○○○路五九八號「久
    鼎電話公司」內失竊上開行動電話而報案後，甲○○於八十九年十月二十四日為
    警查獲使用、持有上開贓物行動電話，始循線查獲上情，因認被告丙○○、乙○○均涉有刑法第三百四十九條第二項之故買贓物罪嫌。
二、按犯罪事實應依證據認定之，無證據不得推定其犯罪事實，刑事訴訟法第一百五
    十四條定有明文。又認定不利於被告之事實，須依積極證據，苟積極證據不足為
    不利於被告事實之認定時，即應為有利於被告之認定，更不必有何有利之證據，
    最高法院三十年上字第八一六號著有判例可資參照。本件公訴意旨認被告丙○○
    、乙○○涉有刑法第三百四十九條第二項罪嫌，係以被告二人均坦承於右揭時、
    地以前述代價購買行動電話及轉售，而被告為中古行動電話賣商，對行動電話新
    舊、價格均知之甚詳，竟以不相當價格購買之，且被告丙○○向年籍姓名不詳、
    自稱「謝文廣」之男子購買行動電話時，竟未求證行動電話來源及核對出賣者姓
    名、身分證件，顯見被告二人知悉該行動電話係贓物等為論據；訊之被告則堅決
    否認有故買贓物犯行，被告丙○○辯稱：並不知悉該等行動電話為贓物，因先前
    向「謝文廣」購買之摩托羅拉廠牌、Ｖ八０八八型號、序號000000000
    000000號行動電話經轉售予賴建豪後，並無問題，故嗣後「謝文廣」持摩
    托羅拉廠牌、Ｖ三六八八型號、序號000000000000000號之行動
    電話調現，其即未再行查證等語，被告乙○○則以並不知悉該摩托羅拉廠牌、Ｖ
    Ｖ三六八八型號、序號000000000000000號行動電話為贓物，其
    係向從事中古行動電話暨配件買賣業務、經營通訊行之被告丙○○在其開設之「
    甲上通訊行」內買入該行動電話，價格、利潤亦甚合理，其自無從認識所購買、
    轉售之行動電話為贓物等語置辯。
三、經查：
（一）被告丙○○於八十九年六月三十日在其所經營、設於高雄市苓雅區○○○路二
      九二號之「甲上通訊行」內，向年籍姓名不詳、自稱「謝文廣」之男子，以一
      萬二千元之代價購入摩托羅拉廠牌、Ｖ八０八八型號、序號00000000
      0000000號行動電話一支，而於同年七月初某日在該店內以一萬三千元
      代價出售予客戶賴建豪，又於同年七月十五日在店內再向該自稱「謝文廣」之
      男子以六千元之代價購入摩托羅拉廠牌、Ｖ三六八八型號、序號000000
      000000000號行動電話一支，而於同年月十七日晚間九時許，在店內
      以七千元代價出售予被告乙○○，被告乙○○乃於同年七月三十一日晚間十時
      許，再將該行動電話持至高雄市前鎮區○○○路二一一巷一號甲○○住處，以
      八千元代價將該行動電話出售予甲○○之事實，業據被告丙○○、乙○○坦認
      不諱，核與證人甲○○供述情節暨通聯紀錄所載相符，復有讓渡證書及摩托羅
      拉廠牌、Ｖ三六八八型號、序號000000000000000號之行動電
      話扣案可資佐憑。其中被告丙○○以六千元代價向自稱「謝文廣」之男子購買
      、後以七千元代價轉售被告乙○○，再經被告乙○○以八千元代價出售甲○○
      之摩托羅拉廠牌、Ｖ三六八八型號、序號000000000000000號
      行動電話，係被害人丁○○所有，於八十九年七月十三日上午十時五分許，在
      高雄縣鳳山市○○○路五九八號「久鼎電話公司」內遭竊，亦經被害人丁○○
      指證無訛，且有監視錄影帶翻拍照片可按。
（二）惟被告丙○○於八十九年六月三十日在其所經營、設於高雄市苓雅區○○○路
      二九二號之「甲上通訊行」內，向年籍姓名不詳、自稱「謝文廣」之男子，以
      一萬二千元之代價購入、再以一萬三千元轉售賴建豪之摩托羅拉廠牌、Ｖ八０
      八八型號、序號000000000000000號行動電話，並非被害人丁○○遭竊之贓物，此據被害人於偵訊中供陳明確，該支行動電話亦無任何失竊
      、遭搶之報案紀錄，並經本院職權查證屬實，有高雄縣警察局高警刑三字第三
      五八九０號覆函在卷可考，是前開摩托羅拉廠牌、Ｖ八０八八型號、序號00
      0000000000000號行動電話並非贓物甚明，被告以一萬二千元代
      價向自稱「謝文廣」之男子購入前開行動電話，再以一萬三千元代價轉售賴建
      豪部分，自無成立刑法第三百四十九條第二項故買贓物罪之可能，合先敘明。
（三）從而，本件應審究者，厥為被告丙○○、乙○○分別以六千元、七千元代價購
      入該支摩托羅拉廠牌、Ｖ三六八八型號、序號00000000000000
      0號行動電話時，是否知悉該行動電話為贓物一端。查行動電話買賣商家係以
      有無完整包裝、說明書、保證書、原廠標籤及外殼是否完好無瑕疵等節以判斷
      該行動電話是否係新品、是否以新品價格購入、出售，此迭經被告丙○○陳明
      在卷，亦與交易常情一致而堪採信；而本件扣案摩托羅拉廠牌、Ｖ三六八八型
      號、序號000000000000000號行動電話於八十九年七月十三日
      上午十時五分許在高雄縣鳳山市○○○路五九八號「久鼎電話公司」內遭竊之
      際，即未併同完整包裝、說明書及保證書一併失竊，此觀被害人丁○○指述竊
      取手法為歹徒持假行動電話調換被害人所有之行動電話自明，則自稱「謝文廣
      」之男子出售該支行動電話予被告丙○○之初，即無完整包裝、說明書及保證
      書，已難認為新品，況該自稱「謝文廣」之男子亦陳稱係持自有電話向被告丙○○調現，該只行動電話正面外蓋接縫處復有二處明顯刮痕，此據被告乙○○
      當庭指明，並經本院勘驗無誤，是被告二人辯稱渠等均認該行動電話並非新品
      而分別以六千元、七千元價格購入，非無可採；參諸被告丙○○曾向該自稱「
      謝文廣」之男子購買摩托羅拉廠牌、Ｖ八０八八型號、序號00000000
      0000000號行動電話，而該只行動電話並非贓物，前已述及，被告丙○○基於前次交易所生信賴，疏於再次查證「謝文廣」之身分或該行動電話來源
      ，亦與常情無違；且摩托羅拉廠牌、Ｖ三六八八型號行動電話（含充電器及電
      池一個），於八十九年七月間之新、舊品價格，經本院檢附扣案行動電話照片
      函查結果，新品價格為七千五百元，中古品價格僅二千八百元，有高雄市電信
      器材商業同業公會（九十）高市電信陽字第０七五號覆函附卷可稽，被告丙○○、乙○○既分別以六千元、七千元之代價購入本件摩托羅拉廠牌、Ｖ三六八
      八型號行動電話，其購入價格亦難認為顯不相當，故被告二人辯稱不知該只行
      動電話為贓物，係依正常買賣中古行動電話手續、價格購入、售出，應堪採信
      。
四、綜上所述，尚無證據足資證明被告丙○○、乙○○明知渠等所購入之摩托羅拉廠
    牌、Ｖ三六八八型號、序號000000000000000號行動電話為贓物
    ，此外，復查無其他證據足資證明被告二人故買贓物，不能證明被告犯罪，依法
    應為無罪之諭知。
據上論斷，應依刑事訴訟法第三百零一條第一項，判決如主文。
本案經檢察官陳永豐到庭執行職務。
中      華      民      國    九十一    年      一      月    二十五    日
                              臺灣高雄地方法院刑事第三庭
                                      法  官  洪  文  慧
右正本證明與原本無異。
如不服本判決，應於判決送達後十日內，向本院提出上訴狀。
                                      書記官  蔡  維  容
中      華      民      國    九十一    年      一      月    二十八    日
